臺灣臺中地方法院刑事判決　　　　　　　96年度易字第3651號
公　訴　人　臺灣臺中地方法院檢察署檢察官
被　　　告　丙○○　47歲民.
上列被告因贓物案件，經檢察官提起公訴（95年度偵字第23180號）
，本院判決如下：
    主    文
丙○○收受贓物，處有期徒刑捌月，減為有期徒刑肆月，如易科
罰金，以銀元參佰元即新台幣玖佰元折算壹日。
    犯罪事實
一、丙○○明知停放於台中市○○路與山西路口並懸掛車牌號碼
    ＪＺ─七０五九號之原車牌號碼ＯＨ─九九八八號自用小客
    車係真實姓名年籍不詳之人所竊取之贓物（係乙○○所有於
    民國八十七年三月十八日凌晨一時許，在台中縣大里市○○
    路六十二號遭竊，並於不詳時地由真實姓名年籍不詳之人換
    掛ＪＺ─七０五九號車牌以掩人耳目），經不詳之人通知該
    贓車停放於上開路口，竟基於收受贓物之犯意，先於八十七
    年三月十八日至八十七年三月二十日之某時，以不詳之方式
    取得不詳之人所有用以開啟上開贓車之鑰匙一付，再於八十
    七年三月二十日晚上八時許，在台北市○○街四五０號甲○○所經營之修車廠內，以新台幣四千或五千元之代價，委託
    不知情之己○○（業經台灣台中地方法院檢察署檢察官為不
    起訴處分確定）將上開贓車從台中市○○路與山西路口拖吊
    至台北市○○街四五０號甲○○經營之修車廠對面，己○○
    依約於次日到達台中上開路口拖吊該車，取得上開贓車之占
    有之後，於八十七年三月二十一日凌晨四時許為警當場查獲
    並報請台灣台中地方法院檢察署檢察官偵查後，經檢察官追
    查後得知上情。
二、案經台灣台中地方法院檢察署檢察官自動偵查起訴。
    理    由
一、程序方面：
（一）、管轄權方面：按案件由犯罪地或被告住、居所或所在地
        之法院管轄，刑事訴訟法第五條第一項定有明文。而犯
        罪地包括犯罪行為地及結果地，經查：本案被告丙○○
        於八十七年三月二十日晚上委託己○○到台中吊走贓車
        ，為本院認定之事實（詳後述），而本件被害人所有之
        贓車係於台中縣遭竊，業據被害人乙○○於警訊中指訴
        明確，並有車輛竊盜、車牌失竊資料個別查詢報表及贓
        物認領保管收據各一份在卷可憑，姑不論被告丙○○係
        於何地取得得開啟上開贓車之鑰匙，上開贓車既於八十
        七年三月十八日失竊，於八十七年三月二十一日於台中
        查獲，且被告復不願意自行駕駛贓車回台北，而係僱請
        台北之拖吊廠將之吊回車廠，則該贓車失竊後顯然未曾
        駛離台中，應認被告所指示之己○○於台中開啟該車之
        後，被告始間接占有該車，則依其占有之狀態而言，本
        案之犯罪結果地應在台中市，揆諸上開說明意旨，本院
        於本案應有管轄權，先此敘明。
（二）、按被告以外之人於審判外之言詞或書面陳述，除法律有
        規定者外，不得作為證據。惟被告以外之人於偵查中向
        檢察官所為之陳述，除顯有不可信之情況者外，得為證
        據，又被告以外之人於檢察事務官、司法警察官或司法
        警察調查中所為之陳述，與審判中不符時，其先前之陳
        述具有較可信之特別情況，且為證明犯罪事實存否所必
        要者，得為證據，刑事訴訟法第一百五十九條、第一百
        五十九條之一第二項、第一百五十九條之二分別定明文
        。再按被告以外之人於審判外之陳述，雖不符前四條之
        規定，而經當事人於審判程序同意作為證據，法院審酌
        該言詞陳述或書面陳述作成之狀況，認為適當者，得為
        證據，當事人知有第一百五十九條第一項不得為證據之
        情形，而未於言詞辯論終結前聲明異議者，視為有前項
        之同意，刑事訴訟法第一百五十九條之五亦定有明文。
        經查：本案證人己○○於警訊及先前以被告之身分所為
        之供述，係被告以外之人於審判外之陳述，且未經具結
        擔保其憑信性，無證據能力，惟其在檢察官偵查中經具
        結後所為之證詞，業經被告當庭與之對質並反覆確定，
        並無顯不可信之情況，證人陳榮德於偵查中具結作證之
        證詞，亦顯無不可信之情況，揆諸上開說明意旨，自有
        證據能力。復查證人戊○○到庭結證稱：伊曾經在甲○○之修車廠內聽到要拖車之事，惟事隔久遠伊記不清楚
        細節等語，揆諸上開證人於司法警察調查中所為之陳述
        ，並無顯具有較可信之特別情況，不符合刑事訴訟法第
        一百五十九條之二之傳聞證據之例外規定，本院認戊○○於司法警察調查時所為之陳述，無證據能力。復查被
        告並未就證人王建能、證人即被害人乙○○於警訊中之
        證詞表示無證據能力之異議，揆諸上開說明之意旨，就
        證人王建能、乙○○之證詞，有證據能力，均先此敘明
        。
二、實體方面：
（一）、訊據被告丙○○坦承伊知悉己○○前往台中所拖吊之自
        用小客車係贓車等情，惟矢口否認有收受贓物犯行，辯
        稱：案發前一日伊在甲○○之修車廠內聽見案外人丁○○要求己○○前往台中拖吊車輛，該車並非伊委託己○○去拖吊的云云，惟查：（１）證人己○○於偵查中結
        證稱：「當時丙○○在我被抓的前一天晚上委託我，說
        鑰匙在甲○○的修理廠那邊，請我過去修理廠拿鑰匙，
        我問是否有證件，他說證件在車上，拖車代價是四千、
        五千元，他叫我將車子拖去修理廠。」、「我所稱的阿
        德就是剛才在庭上的丙○○」等語（見本案偵查卷第七
        頁），雖證人己○○案發後曾供稱係陳榮德委託伊吊車
        ，並指認陳榮德之口卡片確認無訛云云，惟查一般口卡
        片之照片並未逐年更新，以致於口卡片上之照片與本人
        因年紀之關係略有差異，而陳榮德與丙○○係兄弟，由
        於臉部特徵均遺傳自同一父母，單以口卡片上半身大頭
        照作為指認之依據，自有誤認之可能，是以證人己○○
        將陳榮德之口卡片誤認為係丙○○，勢所難免，尚不致
        影響證人己○○在上開偵查庭結證情節之憑信性。且上
        開證詞復與證人甲○○亦於偵查中結證稱：「是，那個
        人跑來工廠說要拖車」（檢察官問：是否有位姓陳的男
        子委託他去台中拖車？，見八十七年度偵字第六二０四
        號偵查卷第四十五頁）等語相符。（２）據己○○案發
        後所供委託其拖車之人係住台北縣三重市，所提供之電
        話為0000000000號，而上開電話恰為被告丙○○以其姊姊之名義所申請之電話，被告確曾使用過，
        業據被告自承在卷，並經本院依職權向電信公司函調上
        開電話之申請資料，經電信公司函覆本院，並有佳里局
        行動電話申請書一份在卷可憑；而被告丙○○之女友確
        實住在三重，有時被告會到三重找女友，亦據被告自承
        在卷，並經證人王建能於警訊中供述明確，堪信己○○
        確受被告丙○○之託前往拖車，而非受丁○○所託前往
        拖車。（３）被告偽稱伊係陳榮德委託他人拖吊贓車，
        符合一般犯罪人意圖以假身分逃避刑責之心理狀態，被
        告於本院審理期間亦自承伊知悉己○○前往拖吊之車輛
        係贓車等語，是以被告丙○○係以收受贓物之意思委託
        己○○前往拖吊贓車，應甚明確。此外復經被害人乙○○於警訊中指訴歷歷，並有贓物認領保管收據、車輛竊
        盜車牌失竊資料個別查詢報表─查詢認可資料一份在卷
        可憑，本案事證明確，被告丙○○犯行洵堪認定，依法
        應予論科。
（二）、論罪科刑部分：
（１）、核被告丙○○所為係犯刑法第三百四十九條第一項之收
        受贓物罪。
（２）、按被告行為後，刑法第三十三條第五款、第四十一條第
        一項前段業於九十四年二月二日以華總一義字第○九四
        ○○○一四九○一號令修正公布，並自九十五年七月一
        日起施行；修正後刑法第三十三條第五款規定「罰金：
        新臺幣一千元以上，以百元計算之。」，與修正前刑法
        第三十三條第五款規定「罰金：一元以上。」比較結果
        ，以舊法較有利於行為人，新法並無對被告較為有利之
        情形，故依刑法第二條第一項前段規定，本案關於刑法
        第三百四十九條第一項之法定刑罰金部分，自應適用行
        為時之法律即修正前刑法第三十三條第五款規定決定其
        罰金部分之法定刑，另被告行為後，罰金罰鍰提高標準
        條例第二條業已刪除，而刑法第四十一條第一項前段，
        已由舊法之以銀元一百元、二百元、三百元折算一日修
        正為以新臺幣一千元、二千元、三千元折算一日，因屬
        科刑規範事項之變更，其折算標準為裁判時所應諭知，
        自有就新舊法規定比較之必要，經比較新舊法結果，以
        被告行為時之舊法較為有利於被告，是依刑法第二條第
        一項前段之規定，應適用被告行為時之舊法即依修正前
        刑法第四十一條第一項前段，諭知以銀元三百元即新臺
        幣九百元折算一日為易科罰金之折算標準。另查被告行
        為後，業已增訂刑法施行法第一條之一，並規定：「中
        華民國九十四年一月七日刑法修正施行後，刑法分則編
        所定罰金之貨幣單位為新臺幣。九十四年一月七日刑法
        修正時，刑法分則編未修正之條文定有罰金者，自九十
        四年一月七日刑法修正施行後，就其所定數額提高為三
        十倍。但七十二年六月二十六日至九十四年一月七日新
        增或修正之條文，就其所定數額提高為三倍。」，是就
        現行刑法中，有關於罰金刑處罰之規定已有修正，惟經
        比較增訂之刑法施行法第一條之一與被告行為時之罰金
        罰鍰提高標準條例第一條前段、現行法規所定貨幣單位
        折算新臺幣條例第二條結果，二者規定適用之結果並無
        不同，就此部分應逕行適用裁判時應適用之施行法之規
        定論處（最高法院九十五年度第二十一次決議參照）。
（３）被告利用不知情之己○○收取贓物，係間接正犯。
（４）爰審酌被告有竊盜、贓物等前科，素行不良，本件收受之
      贓物價值不斐，犯罪之動機係為謀取不法財物所得，利用
      不知情之第三人犯罪，犯後未能坦承犯行，復飾詞狡辯等
      一切情狀，量處如主文所示之刑，並依法諭知易科罰金之
      折算標準。
（５）被告犯罪行為在九十六年四月二十四日之前，並無不得減
      刑之特別情形，符合中華民國罪犯減刑條例減刑之規定，
      依法應減其宣告刑二分之一。
據上論斷，應依刑事訴訟法第二百九十九條第一項前段，刑法第
三百四十九條第一項、第二條第一項前段、修正前刑法第三十三
條第五款、第四十一條第一項前段，刑法施行法第一條之一第一
項、第二項前段，中華民國九十六年罪犯減刑條例第七條、第九
條，修正前罰金罰鍰提高標準條例第二條，現行法規所定貨幣單
位折算新台幣條例第二條，判決如主文。
本案經檢察官庚○○到庭執行職務。
中　　華　　民　　國　　96　　年　　11　　月　　7　　日
                  刑事第七庭    法  官  陳如玲
上正本證明與原本無異。
如不服本判決，應於收受送達後10日內向本院提出上訴書狀（應
敘述具體理由並附繕本）。
上訴書狀如未敘述理由，應於上訴期間屆滿後20日內補提理由書
於本院。
                                書記官  童淑芬
中　　華　　民　　國　　96　　年　　11　　月　　7 　　日
附錄論罪科刑法條
中華民國刑法第349條
（普通贓物罪）
收受贓物者，處 3 年以下有期徒刑、拘役或 5 百元以下罰金。
搬運、寄藏、故買贓物或為牙保者，處 5 年以下有期徒刑、拘役
或科或併科 1 千元以下罰金。
因贓物變得之財物，以贓物論。
